臺灣彰化地方法院北斗簡易庭民事判決
110年度斗簡字第166號
原      告  陳鴻廷
被      告  郭芬鈴
            唐美雲
上列當事人間請求給付服務費事件，經臺灣臺中地方法院臺中簡
易庭裁定移送前來，本院於民國110年10月19日言詞辯論終結，
判決如下：
    主      文
原告之訴駁回。
訴訟費用由原告負擔。
    事實及理由
一、原告主張：
  ㈠兩造於民國104年8月14日簽訂委託協辦契約書（下稱系爭契
    約書），被告委託原告協辦貸款，依系爭契約書第3條約定
    ，被告應於委託代辦事務完成後，於3日內給付服務報酬新
    臺幣（下同）15萬元（下稱系爭服務報酬）給原告，如有遲
    延給付，則需支付每日1%為違約金。
  ㈡原告於簽約後就積極的幫被告找貸款銀行，彰化五信、六信
    、十信銀行，以及台新及其他官股銀行原告都跑過，但銀行
    都說被告年紀已大，且所提供的擔保物該屋位於路沖，申辦
    貸款有困難，後來原告向合作金庫楊經理拜託說被告郭芬鈴
    是原告的好朋友，經被告郭芬鈴和楊經理私下聯繫，被告的
    貸款就核准了。　
  ㈢被告向合作金庫商業銀行股份有限公司（下稱合作金庫）申
    辦貸款，合作金庫業已撥付所貸款項1000萬元（下稱系爭貸
    款）給被告，詎被告拒不給付系爭服務報酬給原告，屢經催
    討，均置之不理。
  ㈣爰依委任契約之法律關係提起本件訴訟請求報酬。並聲明：
    被告郭芬鈴、唐美雲應給付原告15萬元，及自支付命令送達
    翌日起至清償日止，按年息5%計算之利息，及按日息1%計算
    之違約金。
二、被告則以：
  ㈠兩造雖有簽訂系爭契約書，但原告拖了好幾個月都沒有完成
    ，被告最後在過去所居住的台中南屯附近，向合作金庫黎明
    分行貸款承辦人員陳銓輝申辦貸款1000萬元完成，當時是以
    被告唐美雲為貸款人，被告郭芬鈴為保證人，這筆貸款是被
    告自己申貸完成的，原告並未協助。
  ㈡原告應該找合作金庫楊經理到庭做證，以證明所言為真，且
    可以讓被告無條件貸得款項；再者，兩造簽約貸款金額是15
    00萬元，並非1000萬元，原告並未依約定條件完成；向合作
    金庫貸得款項的人是被告唐美雲，擔保物房屋是登記在被告
    唐美雲名下，被告唐美雲年紀也比被告郭芬鈴小，原告所稱
    因被告郭芬鈴年紀太大故無法貸得款項之說法亦與事實不符
    ，被告不同意給付報酬給原告。
  ㈢並聲明：原告之訴駁回。
三、本院之判斷：
　㈠原告主張兩造於104年8月14日簽訂委託協辦契約書，被告委
    託原告協辦貸款之事實，業據原告提出委託協辦契約書，且
    為被告所不爭執，惟原告主張被告應依約給付服務報酬，則
    為被告所否認，並以前詞置辯。
　㈡按受任人處理委任事務，應依委任人之指示，並與處理自己
    事務為同一之注意，其受有報酬者，應以善良管理人之注意
    為之；受任人應將委任事務進行之狀況，報告委任人，委任
    關係終止時，應明確報告其顛末；受任人應受報酬者，除契
    約另有訂定外，非於委任關係終止及為明確報告顛末後，不
    得請求給付。民法第535條、540條、548條第1項分別定有明
    文。又按當事人主張有利於己之事實者，就其事實有舉證之
    責任，但法律別有規定，或依其情形顯失公平者，不在此限
    ，民事訴訟法第277條定有明文。此項規定，固已揭示舉證
    責任分配之方向，惟其規定，尚無具體標準，仍應視各別事
    件情形之不同而為具體之認定，使舉證責任公平合理分配於
    兩造負擔。此於當事人就發生法律上效果所必要之事實，如
    可分為特別要件事實與一般要件事實之具體個案時，其主張
    法律效果存在者，自應就其特別要件事實負舉證責任，始符
    上揭條文所定之趣旨（最高法院48年台上字第887號判例參
    照）。
　㈢本件爭點在於：原告究有無完成受委任之任務？本院基於下
    列理由，認原告並未完成被告所委任之任務，應不得請求委
    任報酬（服務費），分述如下：
　⒈被告辯稱：自委任原告辦理系爭貸款後，原告一直拖延未為
    辦理，係被告自行尋找貸款銀行並自行提供貸款資料，最後
    方取得貸款等情。而原告主張：被告能順利貸得款項，因係
    原告請託合作金庫楊經理及藍襄理幫忙，被告方能取得貸款
    等語。經查，本院於110年9月16日行言詞辯論程序時，證人
    即合作金庫台中黎明分行辦理被告貸款行員陳銓輝到場具結
    證稱：「（問：被告郭芬鈴、被告唐美雲是否有跟你們銀行
    貸款？）被告唐美雲有跟我們銀行貸款，被告郭芬鈴是保證
    人，他們二人一起到我們分行說要辦理貸款，後來我依照程
    序辦理，申請表都是他們給我的，貸款契約書也是他們簽名
    ，不用報總行，我們可以審核。」、「（問：原告是否認識
    ？）不認識。原告並沒有出現在黎明分行內處理貸款。」、
    「（問：貸款程序都是由被告二人親自跟你接洽，也是你跟
    他們聯絡？）是。原告都沒有出現說要辦理貸款。」、「（
    問：銀行裡面，是否有楊經理？）有，已經退休。」、「（
    問：這筆貸款，楊經理是否有交辦你什麼事情？）沒有。」
    、「（問：依照你們初步審核，是否合乎貸款要件？）有，
    所以才會受理。沒有其他情況。」、「（問：貸款都是合法
    正常，且是你們受理的範圍內，所以呈上去經理應該沒辦法
    阻擋？）是。他到其他分行大致應該可以用原本條件貸款。
    」、「（問：楊經理會不會因為有人請託，就對於貸款阻擋
    ？）經理都可以核准。本件沒有其他不能核准情事。經理沒
    辦法影響貸款核定。銀行的SOP都是一樣的，審核標準都一
    樣，不會因為個人情事有影響，這是正常貸款。」等語，有
    言詞辯論筆錄附卷可稽。足證被告自行申辦系爭貸款，審核
    過程均依貸款審核流程所為，其中並未有銀行經理或襄理級
    高層主管交代陳銓輝便宜行事而放貸情事。是原告上開主張
    ，委無足採。
　⒉原告再三主張如果其不向楊經理打過招呼及請託關說被告貸
    款事件，則因被告2人均年事已高無還款能力，且設定抵押
    貸款之建物又臨路衝，被告申辦之貸款根本無法經核准，所
    以原告在系爭貸款辦理中，實已盡力運用原告自己之關係，
    促使貸款經核准，委任任務圓滿達成云云。次查，人民辦理
    抵押貸款，各銀行自有一定之審核程序，且各家銀行必須依
    照貸款審核程序核准與否，如銀行經理或其他高層指示辦理
    人員忽略審核要件而予放款，不但行為觸法，且最後因該貸
    款衍生之不利後果（如變成呆帳等），亦須全民負擔，是違
    法之放貸行為已罹刑章，原告卻拿上開請託楊經理憑其職務
    隸屬關係交代辦理行員給予便利等情，向被告2人請求依契
    約約定給付服務費，實屬無稽。縱使社會上存在這種貸款請
    託之情事，原告亦無法請楊經理到場作證，因為公營行庫職
    員之地位比照公務員，即使楊經理曾有交代違法通過審核之
    命令，其到場作證亦會否認上開情事，否則楊經理會涉及貪
    瀆罪刑，而楊經理如否認，則證明原告並未如自己主張請託
    過楊經理等高層准許放貸，最後原告仍然無法證明自己上開
    主張，自不待言。
　⒊誠實信用原則為民法上之帝王條款，眾所周知，而原告主張
    其以請託關說之方法，促使被告申貸成功，已與誠實信用原
    則未符，本院認所謂「請託」、「關說」等方法，本來就不
    是達成委任任務之正當方法，有時更陷被告於不義，原告自
    不得僅以「打過電話照會」等語，進而主張已完成受委任任
    務，況原告從未正式出面幫被告完成書面申請或提供貸款資
    料事宜，甚至從未在合作金庫台中黎明分行出現辦理過，最
    後被告獲得貸款，原告始出面告知被告貸款所以成功，均係
    原告之功勞，從而向被告請求系爭服務報酬。原告上開請求
    ，亦屬無據。
　㈣綜上所述，原告依委任契約之法律關係，請求被告給付系爭
    服務報酬15萬元及自支付命令送達翌日起至清償日止之法定
    遲延利息暨按日息1%計算之違約金，為無理由，應予駁回。
    本件訴訟費用，應由原告負擔。
四、本件事證已臻明確，兩造其餘攻擊防禦方法，核與判決結果
    不生影響，爰不一一論述，附此敘明。
五、訴訟費用負擔之依據：民事訴訟法第78條。　　　　
中　　華　　民　　國  　110　　年　　11　　月　　2　　日
                  北斗簡易庭   法  官　丁兆嘉
以上正本係照原本作成。
如不服本判決，須於判決送達後20日內，向本院提出上訴狀。（
須按他造當事人之人數附繕本）。如委任律師提起上訴者，應一
併繳納上訴審裁判費。
中　　華　　民　　國  　110　　年　　11　　月　　2　　日
                       　　    書記官　蔡政軒